【裁判字號】    95,上訴,202
【裁判日期】    950420
【裁判案由】    違反槍砲彈藥刀械管制條例
【裁判全文】
臺灣高等法院高雄分院刑事判決         95年度上訴字第202號
上  訴  人
即  被  告  甲○○
選任辯護人  林榮和  律師
上列上訴人因違反槍砲彈藥刀械管制條例案件，不服臺灣屏東地
方法院94年度訴字第1006號中華民國94年12月14日第一審判決（
起訴案號：臺灣屏東地方法院檢察署94年度偵字第1375號），提
起上訴，本院判決如下：
    主  文
原判決撤銷。
甲○○未經許可製造可發射子彈具有殺傷力之改造槍枝，未遂，
處有期徒刑貳年捌月，併科罰金新台幣伍萬元，罰金如易服勞役
，以新台幣玖佰元即銀元佰元折算壹日，扣案轉輪手槍壹支（
槍枝管制編號0000000000）及如附表所示之物，均沒收。
    事  實
一、甲○○明知未經許可，不得製造可發射子彈具有殺傷力之槍
    枝，竟於民國92年12月間某日，以新台幣（下同）3 、4 千
    元之代價，在高雄市○○路夜市，購得仿轉輪手槍製造之金
    屬玩具轉輪手槍1 把後，未經許可，於93年1 月間某日，在
    其屏東縣長治鄉○○村○○路63巷9 號住處，利用其所有之
    小型車床（未扣案）、銼刀、油標卡尺、鑽尾、車刀、白鐵
    管（均已扣案）等工具，著手改造其購得之轉輪手槍，將轉
    輪手槍之轉輪彈倉及槍管車通，並於槍管內加裝金屬襯管，
    而製造手槍1 支。嗣尚未及製造成具有殺傷力之其他可發射
    子彈手槍，即因自覺欠缺完成之技術而放棄繼續製造，致該
    槍枝欠缺中心銷和退子軸，且板機故障，無法供擊發子彈，
    尚不具殺傷力而未遂。嗣於94年3 月14日16時10分，在上址
    住處，為警持搜索票搜索查獲，並扣得上述改造之轉輪手槍
    1 把（槍枝管制編號0000000000），及甲○○所有供改造手
    槍所用及預備所用之工具1 批（詳如附表所示）。
二、案經屏東縣警察局移送臺灣屏東地方法院檢察署檢察官偵查
    起訴。
    理  由
一、前揭事實，業據上訴人即被告甲○○自警詢起迄本院審理中
    坦承不諱，復有上開已經被告著手於製造之轉輪手槍1 支（
    槍枝管制編號0000000000）及已經被告使用或預備供製造槍
    枝使用之工具（詳如附表所示）扣案可資佐證；再扣案之轉
    輪手槍經送請內政部警政署刑事警察局鑑定結果，認係由仿
    轉輪手槍製造之金屬玩具轉輪手槍車通轉輪彈倉和槍管內阻
    鐵，並於槍管內加裝金屬襯管而成之改造轉輪手槍，惟缺乏
    中心銷與退子軸，且板機故障，無法擊發子彈，故不具殺傷
    力，有該局94年4 月22日刑鑑字第0940043053號槍彈鑑定報
    告1 紙在卷可憑（偵卷第34頁），足認被告之自白與事實相
    符，本件事證已臻明確，被告犯行堪予認定。
二、按被告行為後，槍砲彈藥刀械管制條例業經修正，於94年1
    月26日公布施行，有關未經許可，製造同條例第4 條第1 項
    第1 款所稱其他可發射金屬或子彈具有殺傷力之各式槍砲之
    規定，原列第11條第1 項，修正後改列為第8 條第1 項，且
    法定刑由「5 年以上有期徒刑，併科新臺幣1 千萬元以下罰
    金」，修正為「無期徒刑或5 年以上有期徒刑，併科新臺幣
    1 千萬元以下罰金」。比較修正前、後之規定，以修正前之
    規定，即修正前第11條第1 項之規定有利於被告，自應適用
    修正前之規定論處。次按，槍砲彈藥刀械管制條例第4 條所
    列之槍砲、彈藥，依該條例第5 條規定，非經中央主管機關
    許可，不得製造、持有。被告未經許可製造之改造手槍，係
    該條例第4 條第1 項第1 款所稱之其他可發射子彈具有殺傷
    力之槍砲。核被告所為，係犯修正前該條例第11條第5 項、
    第1 項之未經許可製造其他可發射子彈具有殺傷力之改造手
    槍未遂罪。被告已著手於製造手槍犯行之實行，即因己意而
    中止其犯行，因尚未完成具殺傷力之槍枝製造，其行為尚屬
    未遂，爰依刑法第27條中止未遂之規定，減輕其刑。
三、原審據以論處被告罪刑，固非無見；惟查：(一)被告並未使用
    電鑽、砂輪機、螺絲起子及尖嘴鉗改造上開轉輪手槍，業據
    被告分別於偵查、原審、本院準備程序及審理期日供述在卷
    （偵卷第19頁、原審第27頁、本院95年4 月6 日審判筆錄第
    8 頁），原判決於事實欄認定被告以上開工具改造手槍，並
    於主文及理由欄內，諭知扣案之螺絲起子及尖嘴鉗，應依刑
    法第38條第1 項第2 款規定，宣告沒收，尚有未洽；(二)又被
    告已著手製造槍枝，於為警查獲前，即因己意而放棄繼續製
    造，為中止未遂，原判決認係普通未遂，而依刑法第26條前
    段規定，減輕其刑，而非依刑法第27條規定，減輕其刑，稍
    嫌未洽；(三)被告持有不具殺傷力之手槍，並不構成犯罪，故
    原判決認被告製造手槍後進而持有之行為，係低度行為，應
    為製造手槍行為所吸收，亦有未合。被告上訴意旨，指摘原
    判決未認定為中止未遂而不當，為有理由，且原判決亦有上
    開可議之處，自應由本院將原判決撤銷改判。審酌被告之犯
    罪動機、目的、改造之槍枝數量僅1 支，且犯後始終坦承犯
    行並表悔意，態度良好，及改造槍枝對社會治安所生危害暨
    檢察官求處有期徒刑2 年8 月等一切情狀，量處如主文第2
    項所示之主刑，併就所宣告之罰金刑，諭知易服勞役之折算
    標準，以資懲儆。扣案已經被告著手於改造之轉輪手槍1 支
    （槍枝管制編號0000000000 ）及 附表所示之物均為被告所
    有供其製造或預備製造槍枝所用，業據被告於原審陳明在卷
    ，爰依刑法第38條第1 項第2款 之規定沒收之。至扣案之砂
    輪機1 台、螺絲起子及尖嘴鉗，被告均否認為供製造或預備
    製造槍枝所用之物，並供稱砂輪機為其父親所有之物，又無
    其他證據足資證明上開扣案物品，為被告所有供製造或預備
    製造槍枝所用之物，故不予宣告沒收。至於小型車床1 台，
    雖為被告供製造槍枝所用之物，然被告事後已售予他人，此
    業據被告於偵查中陳明在卷（偵卷第19頁），已非被告所有
    之物，故亦不予宣告沒收。扣案之子彈16顆並無彈頭，業經
    檢察官勘驗屬實，製有勘驗筆錄在卷可稽（偵卷第49頁），
    另仿WALTHER 廠PPK/S 型半自動手槍製造之金屬玩具手槍1
    把、仿COLT廠1908CALI BER25 型 半自動手槍製造之玩具金
    屬手槍1 把，皆不具殺傷力，亦有上開槍彈鑑定書1 紙在卷
    可憑，均非違禁物，故亦無從宣告沒收，併此說明。
四、又按有期徒刑減輕者，減輕其刑至2 分之1， 但同時有免除
    其刑之規定者，其減輕得減至3 分之2 ，刑法第66條固定有
    明文。惟所謂「得減至3 分之2 」，乃指減輕之最大幅度，
    裁判時可在此幅度內自由酌量，並非必須減至3 分之2 ，如
    減輕之刑度係在此範圍內，即非違法。本件被告擅自製造扣
    案之轉輪手槍，其製造行為雖因己意而停止繼續，惟被告於
    停止製造後，仍繼續持有扣案槍枝達1 年餘，直到查獲時為
    止，故其行為對社會治安仍構成潛在之高度危險，故認不宜
    減至3 分之2 ；又本件所宣告者為有期徒刑2 年8 月，與刑
    法第74條所定「受2 年以下有期徒刑之宣告」，得宣告緩刑
    之構成要件亦有不符，而無從宣告緩刑。故辯護人以被告自
    92年12月間購得上開轉輪手槍，迄94年3 月14日為警查獲止
    ，長達1 年3 月之久，並未改造完成，俱見被告無力改造及
    因己意中止而未繼續改造，故被告所為應構成中止未遂，依
    法應減輕或免除其刑，並請依刑法第66條但書規定，減輕至
    3 分之2 ，並予宣告緩刑等語，尚有未洽。
據上論結，應依刑事訴訟法第369 條第1 項前段、第364 條、第
299 條第1 項前段，修正前槍砲彈藥刀械管制條例第11條第1 項
、第5 項，刑法第11條前段、第2 條第1 項但書、第27條、第42
條第2 項、第38條第1 項第2 款，罰金罰鍰提高標準條例第2 條
，現行法規所定貨幣單位折算新臺幣條例第2 條，判決如主文。
本案經檢察官王登榮到庭執行職務。
中    華    民    國    95    年    4     月    20    日
                  刑事第六庭  審判長法  官  張盛喜
                                    法  官  莊崑山
                                    法  官  李璧君
以上正本證明與原本無異。
如不服本判決應於收受本判決後10日內向本院提出上訴書狀，其
未敘述上訴理由者，並得於提起上訴後10日內向本院補提理由書
狀（均須按他造當事人之人數附繕本）「切勿逕送上級法院」。
中    華    民    國    95    年    4     月    24    日
                                    書記官  唐奇燕
附錄本件判決論罪科刑法條：
槍砲彈藥刀械管制條例第11條第1項
未經許可，製造、販賣或運輸第4 條第1 項第1 款所定其他可發
射金屬或子彈具有殺傷力之各式槍砲者，處5 年以上有期徒刑，
併科新臺幣1 千萬元以下罰金。
槍砲彈藥刀械管制條例第11條第5項
第 1 項至第 3 項之未遂犯罰之。
附表：
┌─┬──────────────────┬──┐
│１│銼刀                                │ 2支│
├─┼──────────────────┼──┤
│２│油標卡尺                            │ 1支│
├─┼──────────────────┼──┤
│３│鑽尾                                │17支│
├─┼──────────────────┼──┤
│４│車刀                                │ 7支│
├─┼──────────────────┼──┤
│５│實心白鐵管（預備供製造槍管用）      │10支│
├─┼──────────────────┼──┤
│６│已加工過的實心白鐵管 （槍管半成品） │ 2支│
└─┴──────────────────┴──┘


司法院資訊處製作；財團法人民間司法改革基金會備份。
